【裁判字號】    98,訴,2310
【裁判日期】    990330
【裁判案由】    侵權行為損害賠償
【裁判全文】
臺灣高雄地方法院民事裁定              98年度訴字第2310號
原      告  美軒家具股份有限公司
法定代理人  甲○○
訴訟代理人  黃振銘律師
複代理人    李耿誠律師
被      告  乙○○
訴訟代理人  黃如流律師
            李文禎律師
            黃小舫律師
上列當事人間請求侵權行為損害賠償事件，由刑事庭移送前來，
本院裁定如下：
    主  文
原告之訴及假執行之聲請均駁回。
    事  實
一、原告主張：被告前係伊公司之經理人，曾遭伊公司之實際負
    責人即訴外人林南榮提出侵占刑事告訴；詎被告於民國96年
    8 月27日晚間10時許，僱請不知情之吊車司機，將1 只長20
    呎之貨櫃放置在伊公司門口，迄至同年月31日，始於警方監
    督下，由伊公司僱用人員將該貨櫃移置他處，造成伊公司停
    工3 日，並受有營業損失新臺幣（下同）1,268,795 元、員
    工薪資支出29,270元及增加支出（即吊走貨櫃費用）4,200
    元等損害；被告涉犯妨害自由刑事責任部分，業經本院刑事
    庭以97年度易字第745 號刑事判決判處有期徒刑3 月，嗣經
    臺灣高等法院高雄分院以98年度上易字第442 號刑事判決駁
    回上訴確定。爰依侵權行為之法律關係，提起本件訴訟等情
    。並聲明：(一)被告應賠償原告1,302,265 元，及自起訴狀繕
    本送達翌日起至清償日止，按週年利率5%計算之遲延利息。
    (二)願供擔保，請准宣告假執行。
二、被告則以：原告係一法人，無任何自由行動遭受侵害可言，
    原妨害自由刑事附帶民事訴訟之提起，依刑事訴訟法第487
    條與實務見解，應不合法而不得提起。又渠前於96年6 月16
    日，與林南榮及訴外人黃振銘合夥約定，包含渠所屬台辦傢
    具公司所有坐落高雄市○○區○○街155 號廠房（下稱系爭
    廠房）內之材料、半成品、設備，暨原告公司之應收帳款、
    應付債務等均屬合夥財產，並約定由渠擔任總經理以共同經
    營傢具事業；詎於96年7 月31日原告未經渠同意，無預警命
    人更換系爭廠房鑰匙及遙控器，並拒絕渠入內，渠為恐放置
    在系爭廠房之財產遭侵占，便於同年8 月27日晚間僱請吊車
    司機將貨櫃置放在原告公司門口附近，但第3 日該貨櫃即吊
    離，況系爭廠房僅組裝處所並非營業店面，貨櫃放置後尚有
    空間可供人員、物品進出，事實上並未影響原告公司營運；
    而原告公司營業額自96年8 月份即已大幅滑落至100 多萬元
    ，故與原告所指營業減少或停工所造成損害無相當因果關係
    ，渠所採取之行為乃合法正當防衛自己財產行為，原告主張
    俱無理由等語，資為抗辯。並聲明：(一)駁回原告之訴。(二)如
    受不利判決，願供擔保，請准宣告免為假執行。
三、按因犯罪而受損害之人，以對於刑事被告及依民法負賠償責
    任之人請求回復其損害者為限，始得於刑事訴訟程序附帶提
    起民事訴訟，刑事訴訟法第487 條第1 項定有明文。次按，
    犯罪而受損害之人，於刑事訴訟程序固得附帶提起民事訴訟
    ，對於被告請求回復其損害，但其請求回復之損害，以被訴
    犯罪事實所生之損害為限，否則縱令得依其他事由，提起民
    事訴訟，亦不得於刑事訴訟程序附帶為此請求（最高法院60
    年台上字第633 號判例參照）。再按，刑事庭移送民事庭之
    附帶民事訴訟，僅移送後之訴訟程序應適用民事訴訟法，至
    移送前之訴訟行為是否合法，仍應依刑事訴訟法之規定。是
    非因刑事犯罪而直接受損害之人提起附帶民事訴訟，依刑事
    訴訟法第487 條第1 項規定，其訴為不合法，刑事法院原應
    依同法第502 條第1 項規定，以判決駁回之，如誤以裁定移
    送於民事庭，其訴之不合法，自不因其移送民事庭而受影響
    ，但其移送後之訴訟程序，既應適用民事訴訟法，即屬同法
    第249 條第1 項第6款 所謂起訴不備其他要件，仍應依該條
    項款之規定，以裁定駁回之，自無準用刑事訴訟法第502 條
    第1 項，以判決程序裁判之餘地（最高法院41年台上字第50
    號、44年台抗字第4 號判例意旨、最高法院96 年 度台抗字
    第46號裁定意旨參照）。
四、經查：
(一)、本件被告基於妨害他人行使權利之犯意，於96年8 月27日22
    時許，僱請不知情之吊車司機，將1 只長20呎之貨櫃放置在
    原告公司門口，迄至同年月31日，始於警方監督下，由原告
    公司僱用人員將該貨櫃移置他處，以此強暴方式阻止原告公
    司員工（包含駕車或運貨之員工）進出，妨害原告公司員工
    執行業務之權利，業據本院刑事庭認被告犯刑法第304 條第
    1 項之強制罪，判決處有期徒刑3 月，如易科罰金，以1,00
    0 元折算1 日，原告不服聲請檢察官上訴，經臺灣高等法院
    高雄分院以98年度上易字第442 號駁回上訴確定，有上開刑
    事判決附卷可稽（見本院卷第7 頁至第10頁、第12頁），是
    原告上開犯罪事實，固堪認定。
(二)、惟按，刑法第304 條強制罪所保護之法益，乃為個人之意思
    決定自由及依其意思決定而作為或不作為之行動自由，是該
    罪之行為客體，應為自然人，法人則不屬之。本件被告所為
    強制犯行，其被害人乃無法進出原告公司之員工（包含駕車
    或運貨之員工），並非原告公司本身，業據上開刑事判決認
    定在案。原告既非被告強制犯行之客體，即非因刑事犯罪而
    受有損害之被害人，自與刑事訴訟法第487 條得提起附帶民
    事訴訟之要件不符。揆諸前揭說明，原告提起本件附帶民事
    訴訟，自非合法，應予駁回。又原告之訴既不合法，其假執
    行之聲請亦失所附麗，應併予駁回。
五、本件侵權行為損害賠償事件乃刑事附帶民事訴訟，由刑事庭
    移送前來，迄本院終結為止，當事人並無任何裁判費或其他
    訴訟費用之支出，自無諭知訴訟費用負擔之必要，附此敘明
    。
六、依民事訴訟法第249 條第1 項第6 款裁定如主文。
中    華    民    國    99    年    3     月    30    日
                  民事第六庭  法  官  林書慧
正本係照原本作成。
如對本裁定抗告須於裁定送達後10日內向本院提出抗告狀，並繳
納裁判費新台幣1,000元。
中    華    民    國    99    年    3     月    30    日
                              書記官  史華齡

司法院資訊處製作；財團法人民間司法改革基金會備份。
